臺灣高雄地方法院民事裁定
109年度消債更字第198號

聲  請  人  王雅玲（原名：王莉詅）
0000000000000000

0000000000000000

代  理  人  黃千珉律師

上列當事人因消費者債務清理事件聲請更生，本院裁定如下：
    主  文
聲請人王雅玲自中華民國一○九年十二月十六日下午四時起開始
更生程序。
命司法事務官進行本件更生程序。
    理  由
一、按債務人不能清償債務或有不能清償之虞者，得依本條例所
    定更生或清算程序，清理其債務；債務人無擔保或無優先權
    之本金及利息債務總額未逾新臺幣（下同）12,000,000元者
    ，於法院裁定開始清算程序或宣告破產前，得向法院聲請更
    生；法院開始更生程序之裁定，應載明其年、月、日、時，
    並即時發生效力；法院開始更生或清算程序後，得命司法事
    務官進行更生或清算程序，必要時得選任律師、會計師或其
    他適當之自然人或法人1人為監督人或管理人，消費者債務
    清理條例（下稱消債條例）第3條、第16條第1項、第42條第
    1項、第45條第1項分別定有明文。
二、聲請意旨略以：伊有不能清償債務情事，前依消債條例規定
    ，向本院聲請調解債務清償方案，惟調解不成立。伊又未經
    法院裁定開始清算程序或宣告破產，爰聲請更生等語。
三、經查：
  ㈠聲請人前於民國109年4月6日提出債權人清冊，向本院聲請調
    解債務清償方案，經本院109年度司消債調字第189號受理，
    於109年5月11日調解不成立，聲請人於同日以言詞聲請更生
    等情，業經本院依職權調閱上開調解卷宗核閱無訛。
  ㈡聲請人於106年度至108年度申報所得各為9,933元、0元、300
    元，106年平均每月所得為828元（本裁定計算式均採元以下
    4捨5入），名下無財產，有遠雄人壽保單，惟無解約金，至
    友邦人壽部分，則無有效保單，而原為要保人之安達人壽保
    單，前於109年3月11日變更要保人為次子黃○維(該保單是否
    應納入聲請人財產之列，則留待更生程序再為處理，附此敘
    明)；又聲請人自陳於鳳農市場任攤販臨時搬運工，無固定
    雇主，魚攤殺魚日薪1,000元，平均每週2日，水果攤送貨日
    薪800元，平均每週1至2日，菜攤切菜、送貨，日薪800元，
    平均每週1至2日，平均每月工作日約24日，每月收入約20,8
    00元，前於109年4月24日領取紓困補助30,000元，現未領取
    任何補助，成年子女亦未給付扶養費，另聲請人自109年1月
    起於馬來西亞商科士威有限公司台灣分公司無直銷收入等情
    ，有財政部高雄國稅局106年至108年綜合所得稅各類所得資
    料清單及財產歸屬資料清單【本院109年度司消債調字第189
    號卷（下稱調卷）第10至12頁】、財產及收入狀況說明書（
    本案卷第71至73頁）、債權人清冊（本案卷第74頁）、戶籍
    謄本（本案卷第18頁）、勞工保險被保險人投保資料表（調
    卷第14頁）、個人商業保險查詢結果表（本案卷第38頁）、
    財團法人金融聯合徵信中心前置協商專用債權人清冊（調卷
    第7至9頁）、信用報告（本案卷第53至54頁）、社會補助查
    詢表（本案卷第92至94頁）、勞動部勞動力發展署高屏澎東
    分署函（本案卷第85頁）、勞動部勞工保險局函（本案卷第
    84頁）、馬來西亞商科士威有限公司台灣分公司109年6月22
    日函（本案卷第49頁）、存簿（本案卷第56至60頁）、工作
    說明書（本案卷第55頁）、收入切結書（調卷第13頁、本案
    卷第44頁）、遠雄人壽保險股份有限公司函（本案卷第50至
    51頁）、友邦人壽保險股份有限公司函（本案卷第110至111
    頁）、安達人壽保險股份有限公司函（本案卷第83頁、第11
    2頁）等附卷可證。依聲請人上述工作、收入情形，認以聲
    請人每月平均收入20,800元，核算其現在償債能力之基礎，
    堪認妥適。
  ㈢關於聲請人個人日常必要支出部分，聲請人雖主張每月支出1
    4,300元云云。惟按債務人必要生活費用，以最近一年衛生
    福利部或直轄市政府所公告當地區每人每月最低生活費一點
    二倍定之，消債條例第64條之2第1項定有明文。本院參酌衛
    福部社會司所公告109年度高雄市最低生活費為13,099元，
    又聲請人陳稱於配偶之父親所有房屋居住，實無房屋費用支
    出，故計算聲請人個人每月必要生活費時，應自上述每月最
    低生活費用中扣除相當於房租支出所佔比例（大約為24.36％
    ），是聲請人每月之必要生活費應以11,890元計算【計算式
    ：15,719－（15,719×24.36%）＝11,890】，逾此範圍難認必
    要。
  ㈣關於聲請人扶養支出部分，聲請人原稱扶養長女黃○誼、次子
    黃○維，每月各支出扶養費7,500元，嗣稱黃○誼於108年6月
    畢業後即未再支出扶養費，僅扶養黃○維。而黃○維係93年8
    月生，現就讀高中，107年度至108年度無申報所得，名下無
    財產，無打工收入，僅領取2,695元低收入戶兒童補助至108
    年6月止，另於107年6月27日、108年1月29日各領取獎學金5
    ,000元，於109年4月29日領取行政院補助1,500元，又黃○誼
    於108年3月31日、同年6月25日將其領取之獎學金21,000元
    、20,000元作為黃○維就學之用等情，此有戶籍謄本（本案
    卷第18至19頁）、所得資料清單及財產歸屬資料清單（本案
    卷第30至35頁）、學生證（本案卷第62頁）、社會補助查詢
    表（本案卷第104至106頁）、勞工保險被保險人投保資料表
    （本案卷第23頁）、存簿暨客戶歷史交易清單（本案卷第47
    至48頁、第81頁）附卷可考。黃○維既未成年，且名下無財
    產，堪認有受扶養之必要。又聲請人之配偶黃煜峰前向本院
    聲請更生，經本院以109年度消債更字第193號裁定准自109
    年8月4日開始更生程序，黃煜峰雖未於該更生案件中主張每
    月支出子女之扶養費用，惟對於未成年子女仍應盡其扶養義
    務，且聲請人亦未主張單獨扶養，故應平均分擔黃○維之扶
    養費用。至於扶養費用數額部分，按受扶養者之必要生活費
    用，準用第1項規定計算基準數額，並依債務人依法應負擔
    扶養義務之比例認定之，消債條例第64條之2第2項亦有明定
    。因黃○維無房屋費用之支出，爰自其必要生活費用中扣除
    相當於房租支出所佔比例（109年度高雄市每人每月不含房
    屋支出之最低生活必需11,890元），與配偶共同負擔，每人
    應負擔5,945元，逾此範圍，難認可採。
  ㈤承上，聲請人目前每月收入約20,800元，扣除個人必要支出1
    1,890元、子女扶養費5,945元後，剩餘2,965元，而聲請人
    目前負債總額為2,085,954元（調卷第22至25頁、第34至44
    頁，包括：台北富邦銀行、台新銀行、台灣銀行、台新資產
    管理股份有限公司），以聲請人每月所餘逐年清償，至少須
    約59年（計算式：2,085,954÷2,965÷12≒59）始能清償完畢
    ，應認其已不能清償債務。此外，聲請人無擔保或無優先權
    之債務總額未逾1,200萬元，且無本條例第6條第3項、第8條
    或第46條各款所定駁回更生聲請之事由存在。則聲請人聲請
    更生為有理由，應予准許，爰命司法事務官進行本件更生程
    序。
四、依消債條例第11條第1 項、第45條第1 項、第16條第1 項，
    裁定如主文。
中　　華　　民　　國　　109 　年　　12　　月　　16　　日
              　　民事庭　　  法　官　陳宛榆
以上正本係照原本作成。
本裁定不得抗告。
中　　華　　民　　國　　109 　年　　12　　月　　16　　日

  　                          書記官　何福添